【裁判字號】    89,易,1349
【裁判日期】    890621
【裁判案由】    違反台灣地區與大陸地區人民關係條例
【裁判全文】
台灣台中地方法院刑事判決                        八十九年度易字第一三四九號
    公  訴  人  台灣台中地方法院檢察署檢察官
    被      告  甲○○
                丙○○
右列被告因違反台灣地區與大陸地區人民關係條例案件，經檢察官提起公訴（八十九
年度偵字第一九二三號），本院判決如左：
    主  文
甲○○違反不得僱用大陸地區人民在台灣地區從事未經許可之工作之規定，處拘役伍
拾玖日，如易科罰金以參佰元折算壹日。
丙○○違反不得居間介紹他人僱用大陸地區人民在台灣地區從事未經許可之工作之規
定，處拘役伍拾玖日，如易科罰金以參佰元折算壹日。
    事  實
一、甲○○係台中縣大肚鄉中和村中和巷二之一號「杉峰木器廠」之負責人，與丙○○互相認識。緣大陸地區人民吳碧霞（業已遣送出境）與台灣地區人民乙○○結
    婚，婚後二人感情不睦，吳碧霞即思圖至台灣地區非法工作，而在大陸地區經由
    友人之介紹，認識在大陸地區從商之丙○○，並請求丙○○為其找工作，丙○○
    應允後，於民國（下同）八十八年十月十八日，吳碧霞搭機入境台灣地區之高雄
    機場後，即以電話連絡丙○○，丙○○即請其自行坐車至中山高速公路彰化交流
    道下車後，親自駕車載吳碧霞至杉峰木器廠找甲○○，並告知甲○○稱吳碧霞係
    大陸地區人民，欲在工廠工作，而無償仲介吳碧霞非法工作，甲○○應允並要求
    吳碧霞從事擦拭傢俱、釘傢俱及外表包裝等工作，每日薪資為新台幣（下同）五
    百元，並提供膳宿，而自八十八年十月廿一日起未經許可僱用吳碧霞在工廠工作
    ，迄八十八年十二月十五日止，因乙○○查知吳碧霞已入境惟卻未返家，嗣輾轉
    得知丙○○仲介吳碧霞至台中工作，而要求丙○○須將吳碧霞載回，丙○○始於
    八十八年十二月十六日十時三十分許，自杉峰木器廠將吳碧霞載出至彰化交流道
    ，將吳碧霞交回乙○○載回而循線查獲上情。
二、案經台南縣警察局新營分局報請台灣台南地方法院檢察署呈請台灣高等法院檢察
    署令轉臺灣臺中地方法院檢察署檢察官偵查起訴。
    理  由
一、訊據被告甲○○固坦承於上開時、地僱用吳碧霞工作；被告丙○○亦坦承載吳碧
    霞至上開工廠之事實不諱，惟均矢口否認有右揭犯行。被告甲○○辯稱：吳碧霞
    是親自到工廠找工作，伊不知吳碧霞係大陸地區人民，曾向她要身分證辦理勞保
    ，但她卻無法拿出來，所以才查覺到她可能係合法入境探親，但可能是非法打工
    ，就自動把薪資全部發放給她，並請她離開公司云云；被告丙○○則辯稱：伊並
    沒有介紹吳碧霞到甲○○的工廠打工，是一位在伊大陸工廠工作之「阿錦」介紹
    吳碧霞去許女之工廠工作，而「阿錦」告訴吳碧霞如來台灣可託伊載去該工廠，
    所以伊才開車依吳女所說，載她到甲○○的工廠云云。惟查，證人吳碧霞於警訊
    時業已明白證稱：伊到達高雄小港機場後就撥行動電話給丙○○，他叫伊坐車到
    彰化交流道下車，他會到該處接伊，後丙○○親自駕車直接載伊到杉峰木器廠工
    作，當時伊與丙○○、甲○○及甲○○之丈夫四人在場，丙○○告訴他們伊要來
    工廠工作，丙○○有告訴他們伊是大陸來台人士，由甲○○告知伊每日工資五百
    元，甲○○叫伊做什麼工作，伊就做什麼工作，因伊在大陸時曾向友人提起說到
    台灣想找個工作，於是伊朋友就提供丙○○之電話，說丙○○可幫忙仲介工作，
    事先丙○○就知道伊要他幫忙找工作，而因盧某與老闆熟識，所以他平均一星期
    會去找老闆一次等語在卷（見台南縣警察局新營分局刑案偵查卷宗第六頁至第八
    頁），吳碧霞已明白證稱係由被告丙○○仲介至被告甲○○之工廠工作，且被告
    甲○○亦知悉吳碧霞為大陸地區人民。又吳碧霞與被告甲○○、丙○○均無仇隙
    ，更因被告丙○○之仲介始得在被告甲○○之工廠工作，而被告甲○○又提供吳
    碧霞薪資，吳碧霞對渠二人只有心存感激，衡情斷無任意攀誣之理。況吳碧霞係
    大陸地區人民，其語言腔調與生活習俗均與台灣人民大相逕庭，被告甲○○焉能
    不知；再者，被告甲○○既未取得吳碧霞之身分證，竟可僱用其長達近二個月，
    並提供其膳宿，而吳碧霞係因其夫乙○○輾轉得知其在該處工作，始要求丙○○
    將其交出，此亦據證人乙○○於警訊時證明屬實（見同上卷第十二頁），而非如
    被告甲○○所稱係因吳碧霞未拿出身分證，始懷疑其係大陸地區人民，並給其薪
    資後請其離開，被告甲○○所辯顯不足採。至被告丙○○雖辯稱並不認識被告甲○○，惟被告丙○○竟可將吳碧霞直接載至被告甲○○之工廠，且經乙○○之要
    求後，即至該工廠將吳碧霞載出並交予乙○○，是被告丙○○所辯亦不足採，本
    件事證明確，被告二人之犯行應堪認定。
二、被告丙○○居間介紹被告甲○○非法僱用大陸地區人士，核被告甲○○、丙○○
    所為係分別違反台灣地區與大陸地區人民關係條例第十五條第五款、第四款之規
    定，均應依同條例第八十三條第一項之規定論罪科刑。爰審酌被告二人之素行，
    犯罪之動機、目的、手段及犯罪後猶飾詞卸責等切情狀量處如主文所示之刑，並
    均諭知易科罰金之折算標準。
據上論斷，應依刑事訴訟法第二百九十九條第一項前段，台灣地區與大陸地區人民關
係條例第十五條第四款、第五款、第八十三條第一項，刑法第十一條前段、第四十一
條，罰金罰鍰提高標準條例第二條，判決如主文。
中    華    民    國    八十九    年      六        月      二十一      日
                                  台灣台中地方法院刑事第二庭
                                      審判長法官  蔡  名  曜
                                      法      官  張  恩  賜
                                      法      官  柯  崑  輝
右正本證明與原本無異。
如不服本判決，應於送達後十日內向本院提出上訴狀(須附繕本)，上訴於台灣高等
法院台中分院。
                                      書記官
中    華    民    國    八十九    年      六        月      二十二      日
附錄論罪科刑法條
台灣地區與大陸地區人民關係條例
第十五條第四款
僱用大陸地區人民從事未經許可或許可範圍不符之工作。
第八十三條第一項
違反第十五條第四款或第五款規定者，處二年以下有期徒刑、拘役或科或併科新台幣
三十萬元以下罰金。


司法院資訊處製作；財團法人民間司法改革基金會備份。
